【裁判字號】    89,訴,216
【裁判日期】    891103
【裁判案由】    公共危險
【裁判全文】
臺灣嘉義地方法院刑事判決                          八十九年度訴字第二一六號
    公  訴  人  臺灣嘉義地方法院檢察署檢察官
    被      告  乙○○
    選任辯護人  張雯峰
                奚淑芳
    被      告  丁○○
    指定辯護人  本院公設辯護人  丙○○
右列被告等因公共危險案件，經檢察官提起公訴（八十九年度偵字第一一○一號），
本院判決如左：
    主  文
乙○○、丁○○共同以加害生命、身體之事，恐嚇他人致生危害於安全，各處有期徒
刑陸月，如易科罰金，各以佰元折算壹日。
    事  實
一、乙○○前於民國八十八年間因公共危險罪，經臺灣嘉義地方法院於八十九年一月
    五日以八十八年度訴字第六九三號判處有期徒刑一年二月，緩刑五年，於八十九
    年二月八日確定（不構成累犯），詎仍不知悔改，因與女友甲○○為分手問題吵
    架，遂心有不甘，於八十九年一月二十八日上午七、八時許（起訴書誤植為八十
    九年一月二十日），駕駛車牌號碼Ｙ六－一一○五號自用小客車，至其友人丁○○位於嘉義市東區鹿寮里三鄰一一三號住處，夥同丁○○共同基於恐嚇之犯意聯
    絡，由丁○○在上開住處，以汽油裝入玻璃瓶內再以布條裝入塞住瓶口，旋於同
    日上午九時四十分許，由乙○○駕駛上揭自用小客車載丁○○，持該自製之汽油
    瓶一個至甲○○位於嘉義市東區精忠一村一○八之五號住處後，乙○○乃喚出甲○○，兩人即於上址前發生爭吵，並由丁○○位於上址門口前約三、四公尺處，
    持其所有之打火機一個點燃該汽油瓶，投擲甲○○住處門口之水泥地而起火燃燒
    ，幸經甲○○即時撲滅，僅住處門口前之水泥柱磁磚及遮雨棚蓋前端遭燻黃、燻
    黑，以加害甲○○生命、身體之事恐嚇，致生危害於安全。
二、案經嘉義縣警察局竹崎分局報請臺灣嘉義地方法院檢察署檢察官偵查起訴。
    理  由
一、訊據被告丁○○對於在右揭時、地以裝有汽油之玻璃瓶丟擲被害人甲○○住處門
    口之水泥地，並以此方式恐嚇甲○○之事實坦承不諱，核與被害人甲○○於警訊
    訊、偵查中及本院調查時所指訴情節相符，復有照片四幀附於偵查卷第十三、十
    四頁可稽，堪認被告丁○○之上開自白與事實相符，足以採信。另訊據被告乙○○則矢口否認有何恐嚇之犯行，辯稱：該裝有汽油之玻璃瓶係丁○○自己帶去的
    ，伊並不知情云云；且被告丁○○亦迭次於警訊、偵查中及本院審理時供稱：該
    裝有汽油之玻璃瓶係伊自己帶去的，被告乙○○並不知情云云，經查：
（一）被告二人雖迭次於警訊、偵查中及本院審理時所供大致相符，然互核被告乙○○於警訊、偵查中及本院調查時之供述：「因為我與甲○○發生爭吵欲前往理
      論，丁○○聽了之後為我打抱不平：：：」、「我打很多通電話，越打越生氣
      ，所以和丁○○一起前往理論：：：」、「我是去他（指丁○○）家裡，我們
      聊天，我與他說我與我女朋友吵架：：：」、「：：：我在該處（指丁○○住
      處）有打電話給甲○○，打了好幾通：：：」、「：：：我在丁○○家打電話
      ，他問我打給誰，我說我跟甲○○吵架」（分別見警卷第一頁背面、第二頁正
      面、偵查卷第二十四頁正面及本院八十九年七月十三日訊問筆錄）等語，與被
      告丁○○於警訊、偵查中及本院調查時之供稱：「（問：你為何要與乙○○一
      起去許女住處？）我當時聽了很氣憤，才主動跟乙○○一起去的」、「汽油從
      我所騎的機車抽出來的：：：」、「（問：乙○○有無說他要去甲○○家？）
      他說要去朋友家」、「（問：乙○○在你家時有無說要去找甲○○理論？）他
      說他和一個女的吵架，要去和那個女的講話」、「（問：乙○○在你家有無打
      電話給任何人？）沒聽到也沒有看到」、「（問：當時乙○○說是要去朋友家
      ，你為何帶汽油彈？）前一天加油剩下的，放在衣服裡」、「（問：你當時有
      無為他抱打不平？）我只有向乙○○說我與你一起去，沒有向他講其他任何的
      話」、「（問：你汽油彈是事先就已經放在衣服裡？）出發之前到我舊家去拿
      的：：：」、「：：：我去舊房子拿之前用剩的汽油：：：」、「當時他在我
      家，我有聽到他講話的聲音，我也很生氣：：：」（分別見警卷第四頁正面、
      偵查卷第二十三頁正、背面、第二十四頁背面及本院八十九年六月一日、八月
      二十二日訊問筆錄）等語，是其二人就１、自被告丁○○家出發前被告丁○○
      是否知悉要前往被害人之住處，２、被告丁○○是否為被告乙○○抱打不平而
      前往被害人之住處，３、被告乙○○究有無在被告丁○○家打電話予被害人，
      ４、被告丁○○所攜之汽油瓶究係如何取得的等情，不惟供述互相矛盾，且前
      後供詞相左，顯徵情虛，殊難以被告丁○○之上開證詞為被告乙○○有利之認
      定，益見被告乙○○所供係屬事後飾卸之詞，被告丁○○所稱要屬迴護被告乙○○之舉，均難採信。
（二）第查，被告二人係屬相識十餘年之好友，且被告乙○○與被害人甲○○係男女
      朋友，業據被告二人所是認，衡諸常情，被告丁○○豈有在被告乙○○事前毫
      無知悉之情況下而自作主張以丟擲汽油瓶之方式恐嚇其女友，而甘冒觸法做此
      與本身利益無關之事且與被告乙○○交惡之理？況被告丁○○與被害人僅見過
      一、二次面乙情，亦據被告丁○○所自陳，則其在與被害人無何深仇大恨之情
      況下，若與被告乙○○無事前之犯意聯絡，又怎有以丟擲汽油瓶此種激進之方
      法恐嚇被害人之動機；且本件糾紛既因被告乙○○所引起，復由其駕車載被告
      丁○○前往，若謂其毫無所悉，顯有違事理，足見被告乙○○前開所辯，顯屬
      臨訟圖卸之詞，且與事實不符；又參以被告乙○○於該汽油瓶起火燃燒後，並
      未協助滅火，反偕同被告丁○○駕車離去乙情，復經被害人及被告丁○○供述
      明確，則其若無恐嚇被害人之意，大可留在現場幫忙被害人將火勢撲滅，等候
      警員前來處理，以挽回被害人甲○○欲分手之念，其竟捨此不為，反心虛偕同
      被告丁○○駕車離去，顯與常情有違，益證被告乙○○確有與被告丁○○以汽
      油瓶恐嚇被害人之犯意聯絡甚明；再衡諸縱火對人之生命、身體造成之危害甚
      鉅，一般人見之勢必畏懼不已，被害人甲○○確因被告二人之行為而心生畏懼
      乙節，亦堪認定，本件事證明確，被告二人犯行均堪認定。至被告丁○○丟擲
      汽油瓶時，被告乙○○稱：「幹什麼」等語乙情，雖據被告二人及被害人供明
      在卷，惟此僅係被告乙○○當時之瞬間反應，尚難以此即謂被告乙○○於事前
      對被告丁○○有攜帶汽油瓶前往被害人住處乙事毫不知悉而為其有利之認定，
      附此敘明。
二、被告二人以裝有汽油之玻璃瓶投擲被害人甲○○上開住處前之水泥地，以加害生
    命、身體之事恐嚇他人，致生危害於安全，均係犯刑法第三百零五條之恐嚇危害
    安全罪。被告乙○○雖未親自丟擲汽油瓶，惟其以自己共同犯罪之意思與被告丁○○有犯意之聯絡，並由被告丁○○為前開恐嚇之行為，已如前述，仍應以共同
    正犯論。爰審酌被告二人僅因被告乙○○與女友有爭端，竟以投擲汽油瓶之方式
    恐嚇被害人，嚴重危害社會安全，惟事後已與被害人達成和解，及其等犯罪後之
    態度等一切情狀，分別量處如主文所示之刑，並均諭知易科罰金之折算標準。至
    被告丁○○持以點火之打火機一個已遭被告丁○○丟棄乙情，業據被告丁○○供
    明在卷，且該打火機亦未扣案，亦無證據證明仍然存在，為免將來執行之困難，
    爰不另為沒收之諭知，併此敘明。
三、公訴意旨另以：被告乙○○於前揭時、地，夥同被告丁○○共同基於放火之犯意
    聯絡，由被告丁○○點燃該自製之汽油彈丟擲上開甲○○住處之門口，欲放火燒
    燬現供人使用之住宅，幸經甲○○即時取水滅火而未燒燬，惟汽油彈仍將地上磁
    磚燒黃，並將庭院上方遮雨棚燻黑，因認被告二人共同涉犯刑法第一百七十三條
    第三項、第一項之放火燒燬現供人使用之住宅未遂罪嫌及同法第一百八十七條之
    意圖供自己犯罪之用而製造爆製物罪嫌云云。經查：
（一）按刑法放火罪之成立，以行為人具有故意燒燬特定物之主觀犯意為要件，若非
      故意燒燬或無焚燬住宅、建築物之意思，均不能論以本罪。查本件被告丁○○
      所丟擲汽油瓶之地點，依偵查卷之四張照片所示，係在告訴人甲○○上開住處
      門口之水泥地上，僅該水泥地之磁磚上及其上遮雨棚之前端有燻黃、燻黑之跡
      象，而周圍亦無其他易於引燃延燒之物品（見偵查卷第十三、十四頁），則被
      告二人苟有燒燬被害人住宅之意思，應可擇深夜旁人不易發現之時，且可直接
      投擲屋內以迅速達其目的，要無僅於日間投擲一燃燒力不大之汽油瓶於周圍均
      係水泥地磁磚、鐵門、水泥柱等不易引燃之處之理，可知被告丁○○丟擲該汽
      油瓶之目的並非要燒燬被害人之住宅甚明，雖該汽油瓶丟擲後，將門前起火點
      上方之遮雨棚前端燻黑，有偵查卷第十四頁照片可參，然此究非被告二人之本
      意，且該遮雨棚前端之燻黑情形並不嚴重，亦有上開照片可稽，顯然被告丁○○之行為亦不可能造成被害人住宅燒燬之結果；況被告丁○○丟擲汽油瓶之位
      置距離起火點僅三、四公尺，其住宅二樓窗戶乙節，除據被告丁○○所供稱外
      ，亦據被害人指述明確（見本院八十九年六月一日訊問筆錄），則若被告二人
      當時確有燒燬被害人住宅之故意，以該自製汽油瓶之重量，被告丁○○大可朝
      被害人住宅之二樓丟擲，其竟捨此不由，反丟擲距其僅三、四公尺處之水泥地
      ，其等僅在警告恐嚇被害人之意，甚為明顯；即告訴人甲○○於本院調查時亦
      陳稱：「他應是想恐嚇我，起火點附近無易燃物」等語在卷（見本院八十九年
      六月一日訊問筆錄），可見被告二人確無燒燬被害人住宅之意思，殆可確定；
      再衡以１、依卷附照片所示僅起火點上方之遮雨棚前端遭燻黑而並無任何延燒
      之情形，２、當時遮雨棚內並未停有任何車輛（此情除經偵查卷內第十四頁所
      附照片註明外，亦經被害人陳述屬實），３、被告丁○○丟擲之時間係日間，
      是其丟擲汽油瓶起火之聲響，當立即引起附近居民注意，迅即滅火乙節應為被
      告二人所明知等客觀事實觀之，本件由點火、燃燒水泥地再至延燒被害人住宅
      ，顯有相當之時間，而於丟擲汽油瓶發出巨大聲響之時、火勢尚未變大之前，
      應可於第一時間內為他人發現，並有充足之救火應變時間，能及時阻止火勢蔓
      延，可推知被告二人並非為放火燒燃現供人使用之住宅方為本件行為，是被告
      二人之行為，主觀上應無放火燒燬被害人住宅之意思，客觀上亦難認有延燒及
      於該住宅危險之可能，尚難該當刑法第一百七十三條第三項、第一項放火未遂
      之罪名。
（二）第查，按刑法上所謂爆裂物有爆發性，且有破壞力，可於瞬間將人或物殺傷或
      毀損者而言（參照最高法院二十二年上字第四一三一號判例）。而中央主管機
      關依槍砲彈藥刀械管制條例第四條第三項規定，由內政部以. . 台內
      警字第八六七○六八三號所公告之各類槍砲、彈藥主要組成零件種類所公告爆
      裂物之組成零件為：火藥、炸藥、雷管、制式導火索等有瞬間爆發性之物品，
      始足當之，是若僅以空瓶裝填汽油，其本體既不能獨立燃燒，汽油本體亦無類
      似炸藥、棉花藥、雷汞之爆發性及破壞力，自難率認為爆裂物，故以玻璃瓶內
      裝入汽油，以布條塞住瓶口，無非為一般盛裝易燃物之汽油瓶而已，與所謂爆
      裂物之汽油彈尚屬有間，本件被告丁○○所投擲之汽油瓶，並無另裝置上開炸
      藥、雷汞等有瞬間爆發性之零件，自不得僅以投擲方法所用之玻璃瓶，因裝有
      汽油，而泛指為汽油彈之爆裂物。
（三）綜上，被告二人雖共同基於犯意之聯絡投擲汽油瓶，然除均應依上開恐嚇罪論
      處外，並無刑法第一百七十三條第三項、第一頁之放火未遂罪及同法第一百八
      十七條所謂製造爆裂物之適用，此外又查無其他證據足認被告二人主觀上確有
      燒燬被害人住宅之犯意及其二人有在該自製汽油瓶內另裝置上述引爆之零件，
      是此部分之犯罪尚屬不能證明，惟公訴意旨以此部分之犯罪與上開論罪科刑之
      恐嚇罪間，有想像競合犯之裁判上一罪關係，爰不另為無罪之諭知，附此敘明
      。
據上論斷，應依刑事訴訟法第二百九十九條第一項前段，刑法第二十八條、第三百零
五條、第四十一條、罰金罰鍰提高標準條例第一條前段、第二條，判決如主文。
本案經檢察官林俊良到庭執行職務。
中      華      民      國    八十九    年     十一     月      三      日
                                臺灣嘉義地方法院刑事第一庭
                                        法  官  黃  仁  勇
右正本證明與原本無異。
如不服本判決，應於判決送達後十日內向本院提出上訴狀( 應附繕本 )。
中      華      民      國    八十九    年     十一     月      六      日
                                        書記官  呂權  芳
附錄本判決論罪科刑法條：
刑法第三百零五條
以加害生命、身體、自由、名譽、財產之事，恐嚇他人致生危害於安全者，處二年以
下有期徒刑、拘役或三百元以下罰金。


司法院資訊處製作；財團法人民間司法改革基金會備份。
